臺灣雲林地方法院民事裁定
111年度監宣字第161號
聲  請  人  蔡錦當  
相  對  人  蔡吳炒  

關  係  人  蔡錦得  

上列聲請人聲請監護宣告事件，本院裁定如下：
    主    文
宣告蔡吳炒（女、民國00年0月00日生、身分證統一編號：Z0000
00000號）為受監護宣告之人。
選定蔡錦當（男、民國00年00月00日生、身分證統一編號：Z000
000000號）為受監護宣告人之監護人。
指定蔡錦得（男、民國00年0月0日生、身分證統一編號：Z00000
0000號）為會同開具財產清冊之人。
聲請費用新臺幣壹仟元由受監護宣告之人負擔。
    理    由
一、聲請意旨略以：聲請人蔡錦當、關係人蔡錦得分別為相對人
    之次子、長子，相對人因年老失智，致不能為意思表示或受
    意思表示，或不能辨識其意思表示之效果，為此聲請對其為
    監護之宣告，並指定聲請人蔡錦當為相對人之監護人，暨指
    定關係人蔡錦得為會同開具財產清冊之人等語。
二、按對於因精神障礙或其他心智缺陷，致不能為意思表示或受
    意思表示，或不能辨識其意思表示之效果者，法院得因本人
    、配偶、四親等內之親屬、最近一年有同居事實之其他親屬
    、檢察官、主管機關、社會福利機構、輔助人、意定監護受
    任人或其他利害關係人之聲請，為監護之宣告。受監護宣告
    之人應置監護人；法院為監護之宣告時，應依職權就配偶、
    四親等內之親屬、最近一年有同居事實之其他親屬、主管機
    關、社會福利機構或其他適當之人選定一人或數人為監護人
    ，並同時指定會同開具財產清冊之人。法院為前項選定及指
    定前，得命主管機關或社會福利機構進行訪視，提出調查報
    告及建議。監護之聲請人或利害關係人亦得提出相關資料或
    證據，供法院斟酌。法院選定監護人時，應依受監護宣告之
    人之最佳利益，優先考量受監護宣告之人之意見，審酌一切
    情狀，並注意下列事項：㈠受監護宣告之人之身心狀態與生
    活及財產狀況。㈡受監護宣告之人與其配偶、子女或其他共
    同生活之人間之情感狀況。㈢監護人之職業、經歷、意見及
    其與受監護宣告之人之利害關係。㈣法人為監護人時，其事
    業之種類與內容，法人及其代表人與受監護宣告之人之利害
    關係，民法第14條第1項、第1110條、第1111條、第1111條
    之1分別定有明文。
三、經查，聲請人上開主張，業據其提出親屬系統表、戶籍謄本
    、國立臺灣大學醫學院附設醫院雲林分院(下稱臺大醫院雲
    林分院)診斷證明書等件為證。又依上開臺大醫院雲林分院1
    11年6月22日診斷證明書記載，相對人因失智症長期於臺大
    醫院雲林分院就醫，心智功能檢查報告臨床失智量表為3分
    ，符合重度失智狀態，判斷力受影響，生活無法自理需人協
    助等情，顯示相對人屬病情嚴重之病人，有事實足認無訊問
    之必要，復據鑑定人即臺大醫院雲林分院陳奎佑醫師出具鑑
    定報告稱：相對人精神科診斷為失智症，心理衡鑑CDR分數
    為3，意識及注意力缺損，情感平板，活動力偏低，須依靠
    輪椅，言語思考及病識感無法觀察，日常生活活動完全需人
    協助且無法主動表達需求，已符合因精神障礙或其他心智缺
    陷，致不能為意思表示或受意思表示，或不能辨識其意思表
    示之效果，回復之可能性甚低，建議為監護宣告等語，有鑑
    定人出具之監護輔助宣告簡式精神鑑定報告書在卷可稽，堪
    信聲請人之主張屬實。本院審酌上情，認為相對人現已因失
    智症導致重度智能及言語障礙狀態，而無法表達其內心意思
    ，日常生活起居均須他人協助照護，已達不能為意思表示或
    受意思表示，或不能辨識其意思表示效果之情狀，故聲請人
    聲請對相對人為監護之宣告為有理由，應予准許。
四、次查，聲請人蔡錦當為受監護宣告人蔡吳炒之次子，而受監
    護宣告人之配偶蔡水結、三子蔡錦山均已歿，其最近親屬除
    聲請人外尚有長子即關係人蔡錦得、長女蔡秋霞、次女蔡秋
    雪、三女蔡秀彤等情，有上開戶籍謄本、親屬系統表在卷可
    參。本院審酌上情，並考量聲請人及關係人蔡錦得分別為受
    監護宣告人之次子、長子，各有意願擔任受監護宣告人之監
    護人及會同開具財產清冊之人，且受監護宣告人之長女蔡秋
    霞、次女蔡秋雪、三女蔡秀彤對此亦表同意，有同意書1份
    在卷可按，是聲請人應有監護受監護宣告人之能力，並適於
    任之，本院認由聲請人蔡錦當擔任監護人，及由關係人蔡錦
    得擔任會同開具財產清冊之人，符合受監護宣告人之最佳利
    益，爰依民法第1111條第1項之規定，分別選定蔡錦當為受
    監護宣告人蔡吳炒之監護人，及指定蔡錦得為會同開具財產
    清冊之人。
五、依家事事件法第164條第2項，裁定如主文。　　
中　　華　　民　　國　　111 　年　　9 　　月　　20　　日
                  家事法庭    法  官  黃瑞井            
以上正本係照原本作成。
如對本裁定抗告，須於裁定送達後10日之不變期間內，向本院提
出抗告狀，並繳納抗告費新臺幣1,000元。
中　　華　　民　　國　　111 　年　　9 　　月　　20　　日
                              書記官  顏錦清